【裁判字號】    97,交易,741
【裁判日期】    980220
【裁判案由】    過失致死
【裁判全文】
臺灣板橋地方法院刑事判決             97年度交易字第741號
公  訴  人  臺灣板橋地方法院檢察署檢察官
被      告  乙○○
上列被告因過失致死案件，經檢察官提起公訴（97年度偵字第
25297 號），本院裁定依簡式審判程序審理，並判決如下：
    主  文
乙○○因過失致人於死，處有期徒刑壹年陸月。
    事  實
一、乙○○尚未考取重型機車駕駛執照，本不得在路上騎乘重機
    車，其竟於民國97年8 月30日晚上11時許，騎乘車牌號碼33
    2-DEG 號重型機車，沿臺北縣泰山鄉○○路○ 段往中山路方
    向行駛，本應注意行駛至交岔路口時，轉彎車應讓直行車先
    行，並應注意車前狀況，隨時採取必要之安全措施，以避免
    發生碰撞，而當時天候晴、夜間有照明、路面是乾燥無缺陷
    之柏油路、無障礙物，並無不能注意之情形，竟仍於行經上
    開路段與同義街口時貿然左轉欲往同義街行駛，適遇有被吊
    銷駕駛執照之李青桑違規騎乘車牌號碼CJP-582 號重型機車
    超載其子謝承佑及謝承恩，沿上開路段往中山路方向直行，
    因煞車不及致李青桑之上開機車前方撞擊正在左轉之乙○○
    上開機車車牌之左後方，李青桑隨即人車倒地，並受有顱顏
    挫傷及內出血等傷勢，經路人報案後救護車將李青桑送財團
    法人長庚紀念醫院林口分院急救。嗣乙○○肇事後，於有偵
    查權限之機關及公務員發覺其犯罪前，在警方據報前往現場
    處理時在場，且向警方自首坦承肇事，接受裁判。而李青桑
    經送醫急救後，仍於97年8 月31日下午6 時許因本件車禍事
    故所導致之顱顏挫傷及內出血因此導致神經性休克而不治死
    亡。
二、案經李青桑之夫甲○○告訴臺北縣政府警察局新莊分局報告
    暨臺灣板橋地方法院檢察署檢察官據報相驗後簽分偵查起訴
    。
    理  由
一、訊據被告乙○○對於上揭犯罪事實均坦承不諱，核與證人即
    死者李青桑之子謝承佑及謝承恩在警詢、偵查中證述之情節
    相符（見97年度相字第1110號偵查卷第9 頁、第32至34頁）
    。況李青桑確因與被告所騎之機車發生碰撞倒地，致受有顱
    顏挫傷及內出血等傷害，且李青桑經送醫急救後，於97年8
    月31日下午6 時許因本件車禍事故所導致之顱顏挫傷及內出
    血因此導致神經性休克而不治死亡等情，亦有卷附道路交通
    事故調查報告表、車禍現場情形道路交通事故現場圖、現場
    照片、臺灣板橋地方法院檢察署檢驗報告書與相驗屍體證明
    書等文件可稽（見97年度相字第1110號偵查卷第10至12頁、
    22至24頁、第35至42頁）。按「汽車（包括機車，以下所謂
    之汽車均指包括機車，道路交通安全規則第2 條第1 項第1
    款參照）駕駛執照為駕駛汽車之許可憑證，由駕駛人向公路
    監理機關申請登記，考驗及格後發給之。汽車駕駛人經考驗
    及格，未領取駕駛執照前，不得駕駛汽車」，道路交通安全
    規則第50條第1 項定有明文，足徵在尚未考取機車駕駛執照
    前，不得在路上騎乘機車，蓋駕駛執照除了是監理機關對於
    交通方面之行政管理外，最重要的是在確定與鑑別用路人是
    否有騎乘機車所必需具備之基本能力與交通法規方面之知識
    ，以確保所有用路人之安全，而被告在本件車禍事故發生時
    尚未考取機車駕駛執照一節，為被告所自白在卷，且亦有警
    方所查詢然未有被告此駕駛人資料之卷附證號查詢機車駕駛
    人與汽車駕駛人資料各1 紙在卷足憑（見97年度相字第1110
    號偵查卷第20至21頁），益徵被告無照駕車，顯即具有過失
    ，應無疑義。參以，按「轉彎車應讓直行車先行」、「汽車
    駕駛時，駕駛人應注意車前狀況，並隨時採取必要之安全措
    施」，道路交通安全規則第102 條第1 項第7 款與第94條第
    3 項分別定有明文。被告在系爭路段，當時正騎機車左轉，
    而死者李青桑所騎之機車是屬於直行狀態等情，為被告所不
    爭執，被告騎機車時本應注意上情，而依當時天候晴、夜間
    有照明、路面乾燥無缺陷、無障礙物之柏油路面、視距良好
    等情，此亦有前開道路交通事故調查報告表在卷可稽等一切
    情狀（見97年度相字第1110號偵查卷第12頁），足徵被告並
    無何不能注意之情事，被告竟疏未注意，先無駕駛執照而違
    規駕駛普通重型機車，且在系爭路段左轉彎時未注意並讓同
    向左後側直行車先行；而李青桑駕照吊銷違規駕駛普通重型
    機車超載，未注意車前狀況；同為肇事原因等情，業經臺灣
    省臺北縣區車輛行車事故鑑定委員會鑑定在案，此有臺灣省
    臺北縣區車輛行車事故鑑定委員會鑑定意見書在卷足憑（見
    97年度偵字第25297 號偵查卷第11至12頁），本院亦同此認
    定，足見因被告之過失違規行為，導致李青桑死亡，是被告
    之過失行為與李青桑死亡間顯有相當因果關係甚明。事證明
    確，被告犯行堪以認定，應予依法論科。
二、核被告所為，係犯刑法第276 條第1 項之過失致人於死罪。
    被告無駕駛執照駕車致被害人李青桑死亡，應依道路交通管
    理處罰條例第86條第1 項之規定加重其刑至2 分之1 。被告
    於肇事後，警方據報至現場處理時，被告當場向前來處理之
    臺北縣政府警察局新莊分局交通分隊警員黃胤原自首坦承肇
    事，接受裁判等情，此有卷附臺北縣政府警察局新莊分局道
    路交通事故肇事人自首情形紀錄表一件足參（見97年度相字
    第1110號偵查卷第14頁），是被告之犯行符合自首要件，應
    依刑法第62條前段之規定減輕其刑，並依法先加後減之。爰
    審酌被告在尚未考取駕照本不得騎機車上路之情況下，仍違
    規騎乘重型機車，且在轉彎時未注意讓直行車先行而肇事，
    導致告訴人甲○○之之妻死亡，造成告訴人一家蒙受難以言
    諭之痛苦與遺憾，對於告訴人與死者所留下正待母親照顧之
    3 名幼子均造成相當大之不幸，足見被告之惡性非輕；然被
    告犯後坦承犯行，甚有悔意，且死者李青桑在本件車禍事故
    前騎乘機車時，是處於被吊銷駕照而不得騎乘機車之情況，
    此有證號查詢機車駕駛人資料1 紙附卷可稽（見97年度相字
    第1110號偵查卷第21頁），足徵李青桑違規騎乘機車且超載
    ，彼亦與有過失自明；再被告犯後尚未與告訴人達成和解，
    且被告在案發後對於告訴人不理不睬，還要告訴人主動通知
    被告來死者靈前上香等情，業經告訴人在本院陳述明確（見
    本院98年2 月6 日準備程序筆錄）；又本院認為人命是無價
    的，縱被告已與告訴人達成和解，仍無法彌補死者家屬傷痛
    之萬一，何況被告並未與死者家屬達成和解等一切情狀，量
    處被告如主文所示之刑。
三、本件被告所犯係死刑、無期徒刑、最輕本刑3 年以上有期徒
    刑以外之罪，被告於準備程序中就前揭被訴事實為有罪之陳
    述，經法官告知簡式審判程序之旨，並聽取被告與公訴人之
    意見後，本院認無不得或不宜改依簡式審判程序進行之處，
    爰依刑事訴訟法第273 條之1 第1 項、第284 條之1 之規定
    ，由本院裁定本件進行簡式審判程序，末此敘明。
據上論斷，應依刑事訴訟法第299 條第1 項前段、第273 條之1
第1 項、第284 條之1 ，刑法第276 條第1 項、第62條前段、第
11條，道路交通管理處罰條例第86條第1 項，刑法施行法第1 條
之1 ，判決如主文。
本案經檢察官藍海凝到庭執行職務。
中    華    民    國    98    年    2     月    20    日
              刑事第十六庭  法  官  許必奇
上列正本證明與原本無異。
如不服本判決，應於判決送達後10日內，向本院提出上訴狀。
                            書記官  金和國
中    華    民    國    98    年    2     月    20    日
附錄：
中華民國刑法第276條第1項：
因過失致人於死者，處 2 年以下有期徒刑、拘役或 2 千元以下
罰金。
道路交通管理處罰條例第86條第1項：
汽車駕駛人，無駕駛執照駕車、酒醉駕車、吸食毒品或迷幻藥駕
車、行駛人行道或行經行人穿越道不依規定讓行人優先通行，因
而致人受傷或死亡，依法應負刑事責任者，加重其刑至二分之一
。


司法院資訊處製作；財團法人民間司法改革基金會備份。
